【裁判字號】    89,上易,720
【裁判日期】    891107
【裁判案由】    詐欺等
【裁判全文】
臺灣高等法院高雄分院刑事判決                   八十九年度上易字第七二號
    上  訴  人
    即  被  告 甲○○
    選任辯護人 康進益律師
               王國論
右上訴人因詐欺等案件，不服臺灣高雄地方法院八十八年度易字第四五三六號，中華
民國八十九年三月三日第一審判決（起訴案號：臺灣高雄地方法院檢察署八十八年度
偵字第一二三九號）提起上訴，本院判決如左：
    主  文
上訴駁回。
    事實及理由
一、本案經本院審理結果，認第一審判決認事用法及量刑均無不當，應予維持，並引
    用第一審判決記載之事實、證據及理由。
二、被告上訴意旨略以被告如知悉八十七年十月二十一日遭盜刷之商店係大盛洋行及
    大誠旅行社，再愚笨亦斷不可能再於隔二日去該二家商店之其中一家刷卡消費，
    而冒被認出之危險，是顯然被告確有遺失該信用卡並遭盜刷，而無謊報遺失及意
    圖詐騙情事甚為灼乙，原審僅以被告八十七年十月二十一日遺失身分證，而於未
    補發身分證前之十月二十三日仍持身分證與信用卡去刷卡消費，進而率爾推論被
    告涉犯本件罪刑，顯有嚴重謬誤等語；經查簡乙寅在本院證稱：「（八十七年十
    月二十一日）我沒有親自辦理刷卡，但是當時我是由外面回來補貨的時候，有看
    見被告二人以上在場，第二天他們再來消費，我不讓他消費，彼此之間有討論五
    、六分鐘，我有特別印象，但是第一天有一個比較矮的人在場，第二天這個比較
    矮的人也有到，我肯定這個比較矮的人與被告有認識才一起來消費。」，依此證
    言，可認定本案十月二十一日刷卡消費，與持卡人前往之人，有一比較矮之人，
    此較矮之人於十月二十三日再與被告一同前往證人處，而被告對此一較矮之人，
    僅供稱姓洪，不能提供年籍供本院查證（見八月二十八日筆錄），自不能推定該
    較矮（或姓洪）之人行竊被告之信用卡冒名消費，應認係被告將其信用卡交付他
    人消費，再被告果真十月二十二日發現遺失信用卡及身分證，豈有只知立即向發
    卡銀行掛失，竟遲至十月三十日始向文山派出所報案，其向警察派出所報案，不
    外在圓掛失信用卡之謊，另被告請求傳訊八十八年三月六日製作被告及簡乙寅筆
    錄之警員陳俊華，惟簡乙寅如何供述，本院已自行傳訊調查，要無傳訊警員陳俊
    華之必要。綜上所述，被告罪證乙確，原審據以論罪科刑，其認事用法，核無不
    合，量刑亦稱允洽，被告上訴意旨否認犯罪，指摘原判決不當、為無理由、應予
    駁回。
據上論斷，應依刑事訴訟法第三百六十八條、第三百七十三條，判決如主文。
本案經檢察官邱榮藏到庭執行職務。
中    華    民    國     八十九     年      十一      月      七        日
                              臺灣高等法院高雄分院刑事第九庭
                                  審判長法官  張乙松
                                        法官  任森銓
                                        法官  江泰章
右正本證乙與原本無異。
不得上訴。
                                      書記官  黃一秋
中    華    民    國     八十九     年      十一      月      八        日
                                                                        Ｋ
附件：
臺灣高雄地方法院刑事判決                        八十八年度易字第四五三六號
    公  訴  人  臺灣高雄地方法院檢察署檢察官
    被      告  甲○○  男三十一歲（民國○○○年○月○○日生）
        身分證統一編號：Ｅ一二二三四四九號
                        住高雄縣鳳山市○○路○段四００巷二弄十八號三樓
右列被告因詐欺等案件，經檢察官提起公訴 (八十八年度偵緝字第一二三九號），本
院判決如左：
    主  文
甲○○以詐術得財產上不法利益未遂，處有期徒刑伍月；又未指定犯人，而向該管公
務員誣告犯罪，處有期徒刑月。應執行有期徒刑柒月。
    事  實
一、甲○○曾於民國八十五年十二月三十一日，因妨害兵役案件案件，經本院判拘役
    五十日，上訴台灣高等法院高雄分院後，於八十六年三月十七日撤回上訴確定。
    緣甲○○先後於八十七年十月二十一日晚上八時三十三分許及同日晚上八時四十
    九分許，持其所有中國國際商業銀行股份有限公司（下稱中國商銀）所核發卡號
    0000000000000000號信用卡一張，前往簡乙寅經營位於高雄市
    新興區○○路一二一號之一大誠旅行社及同號之二之大盛洋行，分別刷卡消費新
    台幣（下同）二萬一千元，以購買等值的立榮航空股份有限公司（下稱立榮航空
    ）機票二十張；暨刷卡消費一萬五千一百八十元，以買入等值酒類禮盒等商品後
    ，為免除前開信用卡簽帳債務，竟意圖為自己不法之利益，於同年十月二十一日
    晚上十時三十三分許，向中國商銀詐稱其所有上開信用卡，業於前揭簽帳日期前
    遺失。甲○○隨於同年十月二十三日晚上十一時許，另持所有中國信託商業銀行
    股份有限公司（下稱中國信託）新核發之信用卡，至大盛洋行欲再度簽帳消費時
    ，惟因簡乙寅業經發卡銀行告知甲○○所有信用卡曾遭盜刷，乃拒絕甲○○刷卡
    消費。嗣甲○○於同年月二十四日，接獲發卡銀行中國商銀通知關於信用卡遭盜
    刷須進行指認乙事，即於同日中午時分前往大誠旅行社以供指認，而經簡乙寅當
    場指認甲○○確為原簽帳消費之人無訛。又甲○○見前開事跡敗露，為圖掩飾詐
    欺得利犯行，另基於未指定犯人，而向該管公務員誣告犯罪之犯意，乙知內裝有
    身分證一張及前開中國商銀核發信用卡一張等物之皮包一只，並未遺失，竟於八
    十七年十月三十日下午三時三十分許，向高雄縣警察局鳳山分局文山派出所謊報
    遺失內有上開物件的皮包一只，請求警察機關協助追查侵占遺失物罪嫌，未指定
    犯人而向該管公務員誣告犯罪。
二、案經高雄市政府警察局新興分局移送台灣高雄地方法院檢察署檢察官偵查起訴。
    理  由
一、訊據被告甲○○固坦承於八十七年十月二十三日晚上十一時許，持所有中國信託
    新核發之信用卡，至大盛洋行簽帳消費時，因證人簡乙寅業經發卡銀行告知伊所
    有信用卡曾遭盜刷，乃拒絕伊刷卡消費。並於同年月二十四日，接獲發卡銀行中
    國商銀通知關於信用卡遭盜刷須進行指認乙事，即於同日中午時分前往大誠旅行
    社以供指認。又另於八十七年十月三十日下午三時三十分許，向高雄縣警察局鳳
    山分局文山派出所申報謊遺失內有信用卡及國民身分證的皮包一只，請求警察機
    關協助追查侵占遺失物罪嫌等情不諱，惟否認有何右揭犯行，辯稱：伊於八十七
    年十月二十一日晚上八時許，發現內置有前揭中國商銀及中國信託之信用卡共二
    張及身分證一枚等物之皮夾一只遺失，隨於同日向高雄縣警察局仁武分局大華派
    出所申報遺失皮夾，惟大華派出所認非屬其轄區，而拒絕受理，伊乃於上開時日
    ，向文山派出所申報皮夾遺失，並無詐欺得利犯意或未指定犯人，而向該管公務
    員誣告犯罪之犯意云云。經查：
（一）被告如何於右揭時、地，持其所有中國商銀核發卡號00000000000
      00000號信用卡一張，前往簡乙寅經營之大誠旅行社及大盛洋行，分別刷
      卡消費二萬一千元，以購買等值的立榮航空機票二十張；暨刷卡消費一萬五千
      一百八十元，以買入等值酒類禮盒等商品後，為免除前開信用卡簽帳債務，竟
      於同年十月二十一日晚上十時三十三分許，向中國商銀詐稱其所有上開信用卡
      ，業於前揭簽帳日期前遺失。被告隨於同年十月二十三日晚上十一時許，另持
      所有中國信託新核發之信用卡，至大盛洋行欲再度簽帳消費時，惟因簡乙寅業
      經發卡銀行告知甲○○所有信用卡曾遭盜刷，乃拒絕被告刷卡消費。嗣被告於
      同年月二十四日，接獲發卡銀行中國商銀通知關於信用卡遭盜刷須進行指認乙
      事，即於同日中午時分前往大誠旅行社以供指認，而經簡乙寅當場指認被告確
      為原簽帳消費之人等情，業據簡乙寅於警、偵訊及審理中指證：「．．當天有
      乙名持甲○○信用卡的男子．．到我經營的大誠旅行社及大盛洋行，刷卡消費
      ．．貳萬壹仟元．．壹萬伍仟壹佰捌拾元」、「我於八十七年十月二十二日接
      到中國信託商業銀行以電話通知該卡遭盜刷，叫我要注意，結果於同年月二十
      三晚上二十三時許，該名甲○○男子又到我經營的大盛洋要刷卡消費．．」、
      「當日甲○○前往要刷卡消費．．我詢問說：『你是否本人』，他回答：『是
我本人沒錯』，我又問：『但是銀行已通知該卡遭盜刷』，他回答：『但是這
      張卡跟報案的那張不同，這張可以消費』，但我堅持不讓他刷卡，他一直想消
      費．．我一直拒絕他們才離開，當日他們三人（包括被告胞弟江建民及胞弟友
      人）到遭表示要消費時，我先請他出示身分證他有出示一張身分證，是補發的
      ，照片是他本人沒錯，我有仔細核對，我又拿之前他刷卡時影印留下的身分證
      核對，照上之人確為其本人無訛，前後貳張照片我仔細核對，確為當日持卡消
      費的本人沒錯．．」、「甲○○刷卡後，於八十七年十月二十四日中午到我經
      營的大誠旅行社自稱接到通知要讓人指認是否其本人刷卡．．叫我確認，我一
      看刑其本人就一眼能確認是甲○○本人沒錯，因事隔才十幾個小時．．我跟他
      說：『看能否自行銷案，我能認得你，如果到法院會自毀前途』，他當時臉色
      大變，回答我說：『好』．．他應該是以為大誠旅行社與大盛洋行無關，結果
      我認得出他本人，他就不敢再狡辯」（參見警卷第三、四頁）等語；「．．身
      分證影本是他八十七年十一月二十一日第一次來消費提出的」（見第一二六八
      ０號偵卷第八頁）等詞；「（八十七年十月二十三日二十三時被告又持中國信
      託信用卡來消費，遭你拒絕？）是，被告偕同另二位比他矮的人一同來」、「
      約於十月二十二日通知我們甲○○（信用）卡已遭冒用」（見本院八十八年十
      一月五日訊問筆錄）、「（十月二十一日被告有無與江建民一同在店內？）被
      告偕同另外二人來店內，江建民我沒有印象」（見本院八十八年十一月二十六
      日訊問筆錄）、「（被告第一次消費有核對被告身分證？）有，也有留身分證
      影本，二十一日那天的確有核對身分證，留下身分證影本．．」（見本院八十
      八年十二月十七日訊問筆錄）、「．．第一次來消費之人．．我確定其中一人
      是被告弟弟之朋友．．第一次簽帳消費，我們有打電話給發卡銀行，銀行有與
      消費人電話核對，關於身分證證資料姓名，其他屬於信用卡持卡人資料正確，
      銀行才發予授權碼，依如此查證，如果偷簽者去刷卡，他一定不知持卡人之資
      料」、「（第一次消費在場？）我在場．．第一次簽帳之人與被告差不多，我
      只記得被告弟弟之朋友，他長得較矮，臉上有青春痘，第二天來消費被告、被
      告弟弟、被告弟弟朋友都有來，那時警察、銀行（已）有告訴我有盜刷之可能
    ，我才知道第一次消費被告弟弟的朋友有來」（見本院八十九年一月二十八日
      訊問筆錄）等情綦詳，已堪認定。又經檢察官及本院分別命被告簽署「甲○○
      」名字，有勘驗筆錄在卷可稽。而觀被告於偵、審中簽署之「甲○○」名字與
      八十七年十月二十一日簽帳單上簽署「甲○○」之名字，以肉眼比對結果，其
      中「江」字的「工」、「建」字整體及「宏」字的「寶蓋」彎度運筆，均極為
      相似，亦徵該八十七年十月二十一日簽帳單．係被告前往消費無訛。益有進者
      ！如上揭簽帳單係遭他人盜刷冒用，按之情理！盜刷者於偽簽被告姓名時，必
      然然極盡一切方法，以便於準確偽造被告署名，而免於遭他人發現偽造破綻。
      而按本件消費簽帳時，該簽帳者係刻意將「宏」字漏寫寶蓋內的左邊一撇，且
      經店主簡乙寅之妹簡良芳糾正後，始行改正乙節，業據簡乙寅及簡良芳於審理
      中證述綦詳（參見本院八十八年十一月二十六訊問筆錄）。足見簽帳者於簽署
      被告名字時，係有意造成被告簽名破綻，以待他日銀行追查時，可資為該簽帳
      單顯係遭他人冒簽之抗辯甚乙，益徵該八十七年十月二十一日簽帳單確係被告
      親往消費，並予簽署無訛。
（二）又按被告持有之國民身分證曾先後於八十六年六月六日、同年八月二十九日（
      據稱於八十六年八月間遺失）、八十七年十月三十日（據稱於八十七年十月二
      十二日遺失）及同年五月十三日申請補發四次乙節，業據本院向高雄縣鳳山市
      第一作政事務所函查屬實，並有該所八十八年十月二十九日八八鳳市一戶字第
      六九四六號一份在卷可憑。再八十七年十月二十一日，被告所有中國商銀信用
      卡在簡乙寅經營商店消費時，消費者曾留下被告國民身分證影本一紙，以供存
      底核對等情，業據簡乙寅證述在卷，並有被告不否認真實性之八十六年八月二
      十九日申請補發之身分證影本一紙在卷可稽，堪可認定。而按被告之中國商銀
      信用卡，設若於八十七年十月二十一日遺失屬實。則參照被告申請補發身分證
      次序，其中八十七年十月三十日申請補發者，暨其自稱該次補發原因，係因為
      八十七年十月二十二日遺失（被告自稱發現遺失持間前後不一，相互矛盾，另
      詳後述），乃申請補發等情相互以觀。那麼被告至少於八十七年十月二十一日
      身分證遺失後至八十七年十月三十日申請補發期間內，應不可能持有任何個人
      身分證始符事理。惟參照簡乙寅前揭證述：被告於八十七年十月二十三日前往
      大盛洋行消費時，仍拿出一張被告補發之國民身分證，且其上照片係被告本人
      等語以觀，顯見被告於八十七年十月二十三日持中國信託信用卡消費時，手中
      仍持有補發之個人國民身分證甚乙。衡之上開說乙，被告持有身分證之客觀事
      實，洵與事理悖離甚遠，益見被告所辯，係事後卸責之詞，委無可採。
（三）再被告持有內裝中國商銀信用卡、中國信託信用卡及國民身分證等物之皮夾一
      只，於八十七年十月二十二日晚上七時許，前往高雄市三民區○○○路尖美百
      貨公司消費時，仍然使用。而被告於同日八時許離開尖美百貨公司後，至同日
      晚上十時許，始發現上開皮夾不見，且遺失地點應在尖美公司內等情，業據被
      告於文山派出所申報遺失陳述綦詳（參見警卷第五頁正、背面）。核與被告於
      警訊及審理中辯稱：伊於八十七年十月二十一日前遺失中國商銀等證件，而於
      同日晚上八時許發現遺失皮夾云云，前後不一，相互矛盾，益徵被告所辯不足
      採信。末者，復有簽帳單原本一張、簽帳單二張、身分證、信用卡停掛資料查
      詢表及消費乙細表各一張（均影本）在卷可稽。堪認被告並未遺失中國商銀信
      用卡及國民身分證等物，猶向中國商銀詐稱信用卡遺失，以圖免除簽帳消費款
      ，暨未遺失信用卡等物件，竟向文山派出所謊報上開證件遺失，而請求該警察
      機關追查侵占遺失物罪嫌甚乙。綜上，被告詐欺得利未得逞及未指定犯人，而
      向該管公務員誣告犯罪事證乙確，犯行均堪認定。
二、核被告所為，係犯刑法第三百三十九條第三項、第二項詐欺得利未遂罪及同法第
    一百七十一條第一項未指定犯人誣告罪。又被告詐欺得利部分，係屬於未遂階段
    ，爰依刑法第二十六條前段減輕其刑。再被告所犯二罪，犯意各別，行為互殊，
    罪質亦異，應予分論併罰。爰審酌被告有如事實欄所載之犯行，有台灣高雄地方
    法院檢察署刑案資料查註紀錄表及本院被告全國前案紀錄在卷可稽，素行非佳，
    其身體健全，不思正途，意圖不勞而獲，竟持所有之信用卡消費後，蓄意向發卡
    銀行申報信用卡遺失，企圖免除簽帳消費款之支付，並因詐欺之事遭發現後，為
    脫免相關責任，復向警察機關謊報遺失物件，惡性不輕，所生損害亦大，犯後卸
    詞否認犯行，態度不良，行為影響社會善良風氣等一切情狀，各量處如主文所示
    之刑，並定其應執行刑。
據上論斷，應依刑事訴訟法第二百九十九條第一項前段，刑法第三百三十九條第二項
、第三項、第一百七十一條第一項、第二十六條前段、第五十一條第五款，罰金罰鍰
提高標準條例第一條前段，判決如主文。
本案經檢察官洪信旭到庭執行職務。
中      華      民      國    八十九    年      三      月      三      日
                                  臺灣高雄地方法院刑事庭
                                      法  官  李昭彥
右為正本，係照原本作成，證乙與原本無異。
如不服本判決，應於送達後十日內，向本院提出上訴狀。
                                      書記官  呂怜勳
中    華    民    國    八十九    年       三       月        三        日
附錄本判決論罪之法條：
刑法第三十三九條第二項、第三項：
意圖為自己或第三人不法之所有，以詐術使人將本人或第三人之物交付者，處五年以
下有期徒刑、拘役或科或併科一千元以下罰金。
以前項方法得財產上不法之利益或使第三人得之者亦同。
前二項之未遂犯罰之。
刑法第一百七十一條第一項：
未指定犯人，而向該管公務人員誣告者，處一年以下有期徒刑、拘役或三百元以下罰
金。


司法院資訊處製作；財團法人民間司法改革基金會備份。
